【裁判字號】    88,訴,3118
【裁判日期】    890111
【裁判案由】    清償借款
【裁判全文】
臺灣臺中地方法院民事判決  八十八年度訴字第三一一八號
    原      告  甲○○即古志.
    被      告  乙○○
    訴訟代理人  林龍司  律師
右當事人間請求清償借款事件，本院判決如左：
    主    文
原告之訴駁回。
訴訟費用由原告負擔。
    事    實
甲、原告方面：
  一、聲明：請求被告給付原告新臺幣（下同）六十九萬七千二百零四元，及自民國
      八十七年八月十一日起至清償日止按年息百分之五計算之利息。
  二、陳述：
    (一)原告與被告於民國八十六年五月十二日共同為連帶保證人向合作金庫借款四百
      萬元，原告於八十七年八月十一日除清償自己應分擔之部分外，尚代償被告應
      分擔之部分及利息，數額如訴之聲明所示。
    (二)依民法第二百八十條規定，連帶債務人相互間，應平均分擔義務。
    (三)被告所持有原告所開立之本票，到期日為八十六年三月廿八日，此票係公司向
      一周姓人士借款用以抵押用，本票到期日時，公司即持有一張祥登貿易公司謝
      姓負責人之支票，委託被告去還欠款，詎知被告未將公司之本票繳而佔為己
      有，且該本票已快三年了，為何至今才提出，顯係有違常理。
  三、證據：提出本票、保證書及代償證明書各一份為證。
乙、被告方面：
  一、聲明：請求駁回原告之訴，如受不利判決，被告願供擔保，請宣告免為假執行
      。
  二、陳述：
    (一)被告並不知本件債務主債務人晉玄有限公司有於民國八十六年五月十二日向臺
      灣省合作金庫貸款新臺幣（下同）肆佰萬元，亦未於當日共同簽發本票為本件
      借款之連帶保證人，此觀卷內該張本票發票人乙○○及住址均非被告之筆跡，
      且係出於同一人之筆跡即明，是被告即非本件借款之連帶保證人，縱認原告有
      代償本件借款及利息，亦不得依民法第三百八十條及第二百八十一條之規定向
      被告求償。
    (二)退一步言，即使認原告所述為真，惟按民法第三百三十四條之規定二人互負債
      務，而其給付種類相同，並均屆清償者各得以其債務，與他方之債務，互相抵
      銷。茲被告執有原告八十六年二月二十八日所簽發，票號Ｎ0000000號
      、面額壹佰貳拾柒萬肆仟肆佰陸拾柒元、八十六年三月二十八日屆期，並免除
      作成拒絕證書之本票乙紙，是原告欠有被告票款一百二十七萬四千四百六十七
      元，依民法第三百三十四條之規定抵銷後，原告尚欠被告五十七萬七千二百六
      十三元之票款。
  三、證據：提出本票一張為證。
    理    由
一、本件原告起訴主張與被告於民國八十六年五月十二日共同為連帶保證人向合作金
    庫借款四百萬元，原告於八十七年八月十一日除清償自己應分擔之部分外，尚代
    償被告應分擔之部分及利息，至被告所抗辯抵銷之本票係未繳回公司而佔為己有
    之本票，爰依法提起本訴。被告則否認有當借款連帶保證人之事實，縱認原告主
    張為事實，則被告執有原告所簽發，面額一百二十七萬四千四百六十七元之到期
    本票，亦主張抵銷等語資為抗辯。
二、按當事人主張有利於己之事實者，就其事實有舉證之責任，又民事訴訟如係由原
    告主張權利者，應先由原告負舉證之責，若原告先舉不能舉證以證實自己之主張
    之事實為真實，應駁回原告之請求，民事訴訟法第二百七十七條定有明文及最高
    法院十七年上字第九一七號著有判例。本件原告主張之事實，為被告所否認，而
    縱認原告之主張為真實，被告抗辯執有原告八十六年二月二十八日所簽發，票號
    三０九四三０號，面額一百二十七萬四千四百六十七元之本票乙紙之債權以為抵
    銷，原告對該本票之真正不否認，雖原告主張此票係公司向一周姓人士借款用以
    抵押用，本票到期日時公司即持有一張祥登貿易公司之謝姓負責人之支票，委託
    被告去返欠款，而被告未繳回公司之本票等語，惟查該本票為原告個人所簽發之
    本票，並非公司所簽，且原告對上述之主張又未能舉證以實其說，則被之抵銷抵
    辯洵屬有據，原告之主張不能准許，應予駁回。
三、本件論證已臻明確，兩造其餘之主張簽辯及其攻擊防禦方法，於判決結果無影響
    ，爰不逐一斟酌論述，併此明。
四、據上論結，本件原告之訴為無理由，依民事訴訟法第七十八條，判決如主文。
中      華      民      國    八十九    年      一      月     十一     日
                              臺灣臺中地方法院民事第一庭
~B法      官  郭德進
右為正本係照原本作成
如不服本判決，應於判決送達後二十日內，向本院提出上訴狀。
中      華      民      國    八十九    年      一      月     十八     日
~B法院書記官
                                                                        Ｔ


司法院資訊處製作；財團法人民間司法改革基金會備份。
